臺灣高等法院刑事判決
110年度上易字第1262號
上  訴  人  
即  被  告  鄭書帆
選任辯護人  何彥勳律師(法律扶助律師)          
上列上訴人因竊盜案件，不服臺灣基隆地方法院110年度易字第5
5號，中華民國110年4月30日第一審判決（起訴案號：臺灣基隆
地方檢察署109年度偵字第4081號），提起上訴，本院判決如下
：
    主  文
原判決撤銷。
鄭書帆犯竊盜罪，處罰金新臺幣陸仟元，如易服勞役，以新臺幣
壹仟元折算壹日。未扣案之犯罪變賣所得新臺幣陸佰捌拾陸元沒
收，於全部或一部不能沒收或不宜執行沒收時，追徵其價額。
    事  實
一、鄭書帆於民國109年4月10日5時許，在新北市○○區○○○○路○○○
    村0號「南泉企業社」前，見林麗麗所有放置在該處作為生
    態池欣賞用之白鐵水槽箱1個無人看管，竟基於意圖為自己
    不法所有之竊盜犯意，徒手將上述白鐵水槽箱搬運至自己所
    騎乘之車牌號碼000-000號普通重型機車上，載運離去而竊
    取得手，再於同日8時許，將水槽箱載運至新北巿瑞芳區中
    山路302號「超鎰資源回收場」，變賣給不知情之林瑋狄，
    得款新臺幣（下同）686元。
二、案經新北巿政府警察局瑞芳分局報告臺灣基隆地方檢察署檢
    察官偵查起訴。
    理  由
壹、證據能力部分：
一、被告以外之人於審判外之言詞或書面陳述，除法律有規定者
    外，不得作為證據，刑事訴訟法第159條第1項定有明文。又
    被告以外之人於審判外之陳述，雖不符刑事訴訟法第159條
    之1至第159條之4之規定，而經當事人於審判程序同意作為
    證據，法院審酌該言詞陳述或書面陳述作成時之情況，認為
    適當者，亦得為證據；當事人、代理人或辯護人於法院調查
    證據時，知有同法第159條第1項不得為證據之情形，而未於
    言詞辯論終結前聲明異議者，視為有前項之同意，刑事訴訟
    法第159條之5亦有明文。查本件檢察官、上訴人即被告鄭書
    帆（下稱被告）及其辯護人於言詞辯論終結前，均未就本院
    所認定犯罪事實而經調查採用之證據之證據能力予以爭執（
    見本院卷第56至60頁、第74至76頁），本院復審酌各該證據
    作成時之情況，尚無違法及證明力明顯過低之瑕疵，認以之
    作為證據應屬適當，揆諸上開規定，本件經調查之證據，均
    有證據能力。
二、至於本院所引之非供述證據部分，並無證據證明係公務員違
    法取得，亦無依法應排除其證據能力之情形，應有證據能力
    。
貳、實體部分：
一、認定犯罪事實所憑之證據及理由：
  ㈠上開犯罪事實，業據被告於本院審理時坦承不諱（見本院卷
    第61頁、第77頁），核與證人即被害人林麗麗於警詢、偵查
    及原審中證述之情節大致相符（見臺灣基隆地方檢察署109
    年度偵字第4081號卷【下稱偵卷】第11至13頁、第15至16頁
    、第76至77頁；臺灣基隆地方法院110年度易字第55號卷【
    下稱原審卷】第93至94頁、第97頁），並經證人林瑋狄於警
    詢時證述在卷（見偵卷第17至19頁），又有新北市政府警察
    局瑞芳分局扣押筆錄、扣押物品目錄表（見偵卷第21至25頁
    ）、贓物證領保管單（見偵卷第29頁）、監視器翻拍照片（
    見偵卷第31至33頁）、水槽箱照片（見偵卷第35頁）、現場
    照片（見偵卷第67頁、第69頁、第99頁、第101頁）、「超
    鎰資源回收場」貨品明細單（見偵卷第37頁）、車牌號碼00
    0-000號普通重型機車公路監理電子閘門查詢結果（見偵卷
    第125頁）在卷可稽，是被告上開任意性自白與事實相符，
    堪以採信。
  ㈡綜上，足認本案罪證明確，被告犯行洵堪認定，應依法論科
    。
二、論罪：　
    核被告所為，係犯刑法第320條第1項之竊盜罪。
三、關於無刑法第59條、第61條規定適用之說明：　　
  ㈠94年2月2日修正公布，於95年7月1日生效施行之刑法第59條
    規定之立法理由特別闡明：「一、現行第59條在實務上多從
    寬適用，為防止酌減其刑之濫用，自應嚴定其適用之條件，
    以免法定刑形同虛設，破壞罪刑法定之原則；二、按科刑時
    ，原即應依第57條規定審酌一切情狀，尤應注意該條各款所
    列事項，以為量刑標準，本條所謂『犯罪之情狀可憫恕』，自
    係指裁判者審酌第57條各款所列事項以及其他一切與犯罪有
    關之情狀之結果，認其犯罪足堪憫恕者而言，惟其審認究係
    出於審判者主觀之判斷，為使其主觀判斷具有客觀妥當性，
    宜以『可憫恕之情狀較為明顯』為條件，故特加一『顯』字，用
    期公允；三、依實務上見解，本條係關於裁判上減輕之規定
    ，必於審酌一切之犯罪情狀，在客觀上顯然足以引起一般同
    情，認為縱予宣告法定最低刑度猶嫌過重者，始有其適用（
    最高法院38年台上字第16號、45年台上字第1165號、51年台
    上字第899號判例），乃增列文字，將此適用條件予以明文
    化」。故刑法第59條之酌量減輕其刑，必須犯罪另有特殊之
    原因與環境等在客觀上足以引起一般同情，認為即予宣告法
    定低度刑期猶嫌過重者，始有其適用。查本案被告不循正道
    賺取財物，竟貪慾圖便，任意竊取他人財物變賣得財供為己
    用，犯後反飾詞訛指係被害人在開放空間任意棄置垃圾（見
    原審卷第51至55頁），殊無可取，衡其情節，對於社會治安
    、國民財產法益，均有一定程度之危害，而被害人嗣雖仍將
    水槽箱交由「超鎰資源回收場」處理，乃因考慮回收場也是
    花錢購得該物，而非不予訴究，此據被害人就科刑意見猶陳
    稱請依法判決即明（見原審卷第97頁），被告固提出身心障
    礙證明影本附卷（見本院卷第27頁），惟本件犯行既經認定
    如前，難認有何特殊之原因與環境，客觀上足以引起一般同
    情，且核無即使科以最低刑度仍嫌過重之情形，認無依刑法
    第59條規定酌減其刑之必要。
  ㈡又犯刑法第320條之竊盜罪，情節輕微，顯可憫恕，認為依刑
    法第59條規定減輕其刑仍嫌過重者，得免除其刑，刑法第61
    條第2款固定有明文。惟本院認本案並無依刑法第59條酌減
    其刑規定之適用，已論述如前，亦核無依刑法第61條第2款
    規定予以免除其刑之情形。
  ㈢被告及辯護人主張依刑法第59條酌減其刑仍嫌過重，並依刑
    法第61條第2款規定免除其刑云云，均非可採。
四、撤銷改判之理由：
  ㈠原審認被告罪證明確，予以論罪科刑，固非無見。然刑事審
    判旨在實現刑罰權之分配正義，故法院對於有罪之被告科刑
    ，應符合罪刑相當之原則，使罰當其罪，此所以刑法第57條
    明定科刑時應審酌一切情狀，尤應注意該條所列10款事項以
    為科刑輕重之標準（最高法院106年度台上字第3347號判決
    意旨參照）。被告於警詢、偵查及原審中雖均否認犯罪（見
    偵卷第9頁、第76頁；原審卷第42頁、第96頁），但其於本
    院審理時業已坦承犯行，其犯後態度即非毫無悔悟之情，應
    適度表現在刑度之減幅，本院衡量被告終能坦認犯罪之犯後
    態度等情，認原審未及審酌上揭全部情事逕予量刑，稍有未
    洽。被告上訴初仍否認犯行，雖無理由，惟被告嗣己陳述認
    罪，與其辯護人執此指摘原判決量刑過重，則為有理由，是
    本案既有可議之處，自屬無可維持，應由本院將原判決予以
    撤銷改判。
  ㈡爰審酌被告恣意搬運他人設置於屋外之物品變賣得利，缺乏
    尊重他人財產權之觀念，所為並不足取，前於警詢、偵查及
    原審中除矢口否認犯行外（見偵卷第9頁、第76頁；原審卷
    第42頁、第96頁），猶反指被害人係在開放空間任意棄置垃
    圾（見原審卷第51至55頁）之犯後態度，惟念其於本院審理
    時終能供認犯行，兼衡被告大學畢業之智識程度，無業、家
    境勉持之家庭狀況，暨其犯罪動機、目的、手段及所竊得財
    物之價值等一切情狀，量處如主文第2項所示之刑，並諭知
    如易服勞役之折算標準，以資儆懲。
  ㈢本件被告竊得水槽箱後變賣得款686元，為犯罪所得變賣之物
    ，未據扣案，為避免被告無端坐享犯罪所得，且經核本案情
    節，宣告沒收並無過苛之虞，應依刑法第38條之1第1項前段
    、第4項規定宣告沒收，並於全部或一部不能沒收或不宜執
    行沒收時，依同條第3項規定追徵其價額。
據上論斷，應依刑事訴訟法第369條第1項前段、第364條、第299
條第1項前段，刑法第320條第1項、第42條第3項前段、第38條之
1第1項前段、第3項、第4項，刑法施行法第1條之1第1項，判決
如主文。
本案經檢察官吳佳齡提起公訴，檢察官曾文鐘到庭執行職務。
中　　華　　民　　國　　110 　年　　10 　 月　　7 　　日
                  刑事第十一庭  審判長法　官  張江澤
                                      法　官  郭惠玲
                                      法　官  梁志偉
以上正本證明與原本無異。
不得上訴。
                                      書記官  于  誠
中　　華　　民　　國　　110 　年　　10　　月　　8 　　日
附錄：本案論罪科刑法條全文　
中華民國刑法第320條　　　
意圖為自己或第三人不法之所有，而竊取他人之動產者，為竊盜
罪，處五年以下有期徒刑、拘役或五十萬元以下罰金。
意圖為自己或第三人不法之利益，而竊佔他人之不動產者，依前
項之規定處斷。
前二項之未遂犯罰之。